臺灣嘉義地方法院民事判決　　　　　　 94年度重訴字第122號
原　　　告　戊○○
　　　　　　　　　　　　1號5.
　　　　　　丁○○○
　　　　　　　　　　　　2號8.
　　　　　　丙○○
兼 上一 人
法定代理人　辛○○
上　四　人
訴訟代理人　張雯峰律師
　　　　　　奚淑芳律師
　　　　　　張蓁騏律師
被　　　告　乙○○
　　　　　　　　　　　　24號.
　　　　　　和欣汽車客運股份有限公司
法定代理人　己○○
上　二　人
訴訟代理人　庚○○
上列當事人間損害賠償事件，經本院刑事庭於民國94年9月23日
以94年度交附民字第25號裁定移送前來，本院於96年4月23日言
詞辯論終結，判決如下：
    主  文
被告應連帶給付原告戊○○新臺幣玖萬貳仟捌佰壹拾元；連帶給
付原告丁○○○新臺幣壹拾壹萬貳仟陸佰零捌元；連帶給付原告
辛○○新臺幣壹拾貳萬柒仟捌佰拾陸元；連帶給付原告丙○○
元新臺幣拾肆萬陸仟佰柒拾伍元，及被告和欣汽車客運股份
有限公司自民國九十四年九月六日起至清償日止，被告乙○○自
民國九十四年九月二十日起至清償日止，按年息百分之五計算之
利息。
原告其餘之訴均駁回。
訴訟費用由被告連帶負擔百分之四，由原告戊○○負擔百分之三
十三，由原告丁○○○負擔百分之二十一，由原告辛○○負擔百
分之二十，由原告丙○○負擔百分之二十二。
本判決第一項原告戊○○以新臺幣萬仟元；原告丁○○○以
新臺幣萬捌仟元；原告以辛○○新臺幣肆萬仟元；原告丙○○元以新臺幣壹拾壹萬陸仟元供擔保後，得假執行。但被告如於
如於執行標的物拍賣、變賣或物之交付前，以新臺幣玖萬貳仟捌
佰壹拾元為原告戊○○預供擔保；以新臺幣壹拾壹萬貳仟陸佰零
捌元為原告丁○○○預供擔保；以新臺幣壹拾貳萬柒仟捌佰拾
陸元為原告辛○○預供擔保；以新臺幣拾肆萬陸仟佰柒拾伍
元為原告丙○○預供擔保，得免為假執行。
原告其餘假執行之聲請均駁回。
    事 實 與 理 由
壹、程序方面
一、訴狀送達後，原告不得將原訴變更或追加他訴。但有下列各
    款情形之一者，不在此限：…三、擴張或減縮應受判決事項
    之聲明者。民事訴訟法第255條第1項第3款定有明文。經查
    ：原告辛○○起訴原請求被告連帶給付新臺幣（下同）3,64
    4,200元及自起訴狀繕本送達之翌日起至清償日止，按週年
    利率5％計算之利息，嗣擴張為請求6,170,786元及自起訴狀
    繕本送達之翌日起至清償日止，按週年利率5％計算之利息
    ，依民事訴訟法第255條第1項第3款規定，應予准許。
貳、實體部分
一、原告起訴主張：
（一）被告乙○○係被告和欣客運股份有限公司（下稱和欣公司
      ）之營業大客車司機，其於民國94年2月16日晚間10時55
      分許，駕駛車牌號碼711-FC號營業大客車，沿國道1號公
      路，由北往南方向行駛，途經該路段第262公里730公尺南
      向處時，因該處有施工，限速為時速80公里。被告乙○○
      應注意依速限行駛及車前狀況，隨時採取必要安全措施。
      而依當時情形又無不能注意之情事，竟疏於注意及此，而
      以時速95公里超速行駛。適因被害人呂啟彥（下簡稱被害
      人）所駕駛搭載訴外人吳長運、陳榮德、吳朝鎮之車牌號
      碼89 38-FG號自用小客車，亦沿該段由北向南方向行駛，
      為閃避路面掉落物時，操控失當，擦撞中央分隔帶之護欄
      後，導致汽車翻覆於外側車道與路肩，待被害人爬出該汽
      車後，站立於該路段之外側車道時，為被告乙○○所駕駛
      前該車輛所撞擊，致被害人顱內出血合併腦血腫，經送醫
      後不治死亡，案經臺灣嘉義地方法院檢察署檢察官以94年
      度偵字第3872號提起公訴，並蒙鈞院以94年度交訴字第28
      號、臺灣高等法院臺南分院94年度交上訴字第1223號、最
      高法院95年度台上字第2459號，判決確定有期徒刑7月在
      案。被告乙○○於發生本件車禍當時，係受僱於被告和欣
      公司擔任司機，為執行和欣公司職務之人，其不法侵害被
      害人致死，其僱用人和欣公司自應與被告乙○○負連帶損
      害賠償之責。
（二）被害人生前服務於一品堂冷飲店，擔任經理兼股東，月薪
      47,000元正。另被害人生前亦兼經營直銷，經營期間獲利
      尚佳，事發前一個月即有67,626元之收入，且常有數百萬
      元之存款，足證被害人確實有資力支付如原告等人之生活
      費。
（三）原告戊○○、丁○○○為被害人之父、母；原告辛○○為
      被害人之配偶；原告丙○○為被害人之子，因被告乙○○
      上開過失侵權行為，致受有下列損害：
    1、原告戊○○之部分：
     (1)扶養費：
       其為被害人之父，29年8月29日出生，依92年之男性平均
       餘命，尚有15.15年，依國民平均消費每人每年287,900
       元，乘以15年餘命之年霍夫曼係數10.00000000，即287,
       900元×10.00000000 =3,161,382元（元以下4捨5入，下
       同。）。原告雖育有3名子女，但長子即訴外人呂啟宏為
       聽障，工作能力有限，目前為臨時工，93年度之收入僅
       有306,563元，而長子家中尚有妻及2名子女，負擔自己
       之生活開銷都有困難，實無能力支付原告戊○○之生活
       費，因此原告戊○○之扶養費由被害人呂啟彥及女兒平
       均分擔，則被害人負有2分之1之責任即3,161,382元÷2=
       1580,691元。
     (2)精神慰撫金：
       原告雖育有3名子女，但被害人兒子，其餘2名子女已嫁
       娶，原告年事已高無非仰望被害人扶養，未來百年亦賴
       其送終與祭祀，如今白髮送黑髮，此情何堪。原告痛失
       愛子之心，難以言諭，日日夜夜難以平復，故請求
       2,000,000元之慰撫金應不為過。
    2、原告丁○○○之部分：
     (1)扶養費：
       其為被害人之母，29年12月14日出生，依92年之女性平
       均餘命，尚有18.08年，18年之霍夫曼係數為12.0000000
       0，乘以每人每年國民平均消費287,900元，即287900元
       ×12.00000000 = 3,628,475元。同前所述，被害人負有
       2分之1扶養義務即3,628,475元÷2= 1,814,238元。
     (2)精神慰撫金：
       其含辛茹苦將被害人扶養長大，見其成家立業，心中頗
       感欣慰，所餘僅仰望被害人扶養，以安養晚年，未來百
       年亦賴其送終與祭祀，痛失愛子之心無人能懂，椎心之
       痛難以平復，為此請求2,000,000元之慰撫金實為合理。
    3、原告辛○○之部分：
     (1)喪葬費用：
       葬儀社之費用為630,000元（含塔位180,000元）；另支
       付台北巿殯葬管理處之費用為14,200元，總計為644,200
       元，均有收據可證。
     (2)配偶之扶養費：
       按「故74年6月3日修正公布之民法第1116條之1規定：
       「夫妻互負扶養之義務，其負扶養義務之順序與直系血
       親卑親屬同，其受扶養權利之順序與直系血親尊親屬同
       」。從而受扶養權利之妻或夫方，亦與直系血親尊親屬
       同，不以無謀生能力為必要。本院43年台上字第787號判
       例係就民法修正前所為之銓釋，自民法增訂第1116條之
       1規定後，即不能為同一之解釋。原審就此所表示之裁判
       上見解，已屬可議。且查上訴人林錦鳳向受劉孝一之扶
       養，何以須在劉孝一死亡後至50歲以後，方為無謀生能
       力人，而有受扶養之權利﹖原審未說明其理由，亦不足
       以昭折服。」參最高法院79年度台上字第2629號判例，
       故配偶之扶養權利不以無謀生能力為要件，因此配偶一
       方受侵害致死亡，另一方亦得請求所失之扶養費用。為
       此追加原告辛○○所失之扶養費部份，原告辛○○為56
       年9月16日生，被害人死亡時（94年2月16日），原告辛○○為37歲，依92年台閩地區簡易生命表，原告辛○○
       尚有43.53歲，即522個月（四捨五入），各縣市之國民
       消費支出統計台北縣每人每月平均消費支出為18,247元
       ，乘以522個月之霍夫曼係數276.00000000，則為5,053,
       171元整，如依過失比例各百分之50計算，則有2,526,58
       6元。
     (3)精神慰撫金：
       原告辛○○為被害人之配偶，結褵十餘載，感情恩愛，
       平日互相依賴，一同建立美滿家庭，本望共同將子扶養
       長大，得以攜手白頭共渡晚年，未料因被告乙○○之疏
       失致被害人命喪黃泉，原告之依靠與未來一夕之間完全
       崩倒，非但得獨力處理被害人之後事，甚且強顏歡笑及
       背負經濟重責，獨力扶養與面對喪失父親之獨子，又要
       獨嚐思夫之情，內外交煎，心力交悴與無耐不知如何言
       喻，原告所受如此重大之精神打擊與損失，請求300萬元
       之慰撫金，至為合理。
    4、原告丙○○之部分：
     (1)扶養費：
       原告丙○○為被害人之子，80年3月2日出生，至成年尚
       有6年，每人每年國民平均消費為287,900元，乘以6年霍
       夫曼係數，即287,900元×5.00000000 = 1,477,964元。
     (2)精神慰撫金：
       其因家中無其他兄弟姐妹，故十分受父親之疼愛，父子
       兩人感情十分深厚，課餘之時被害人均會陪同原告丙○○看書、玩電動及從事運動休閒，讓原告倍感溫暖；然
       因本件車禍奪走至愛之父親，原告充滿歡樂之家庭，一
       夕變調，母親之愁苦原告見在心中，頗覺不忍，只好忍
       住心中思念父親之情，原本活潑之個性，現變得鬱鬱寡
       歡。原告已邁向青春期，正需要有人引導與陪伴及穩定
       之家庭生活，然隨著被害人之死亡已造成其生活及心理
       上之重大變動，所造成之精神上及心理上問題實難以估
       算，為此請求300萬元之慰撫金，以聊慰受傷之心靈。
    5、原告辛○○已領取703,607元，原告邱美枝、戊○○均各
       領取35萬元。惟領強制責任險部份，有如前揭判決認為
       精神慰撫金部份已審酌請領強制險之部份而不再行扣除
       ；有應計算被害人受損害之總額扣除後，再依過失比例
       計算之。甚至高等法院花蓮分院91年度上字第29號判決
       認為：「按強制汽車責任保險法第9條第2項草案原規定
       ：『本法所稱被害人係指因汽車交通事故遭受體傷、殘
       廢或死亡之人，但加害人及被保險人不在此限。』但立
       法院3讀通過之條文刪除但書之規定，乃形成第3人保險
       混合第1人保險之特殊現象，再參酌同法第8條規定，本
       法所稱被保險人包括投保本保險及其他因使用或管理被
       保險汽車造成汽車交通事故之人；由上開法條之立法沿
       革及現行法條規定觀之，使用被保險汽車造成汽車交通
       事故致自己受有傷害、殘廢或死亡之人，亦為受益人而
       為應受理賠之對象。綜上所述，本件謝采純因本件車禍
       肇致死亡所獲得之強制汽車責任保險理賠金140萬元，其
       保險利益應歸雙方平均享有，始符公平，亦即被上訴人
       應賠償上訴人之金額，僅可扣除汽車強制責任保險理賠
       金額之一半即70萬元」。故請求自原告損害總額扣除已
       領之強制險，再依過失比例計算，並僅扣除請領強制險
       之2分之1。
    6、原告認為報稅之親屬寬減額，不過減免稅金的額度，實
       不應作為喪失扶養費之計算標準，且被害人生前所得每
       月約6、7萬元，而如依親屬寬減額計算，原告丙○○等3
       人喪失扶養費之金額總計不過為1萬餘元，顯然與被害人
       生前之資力不相當，故以報稅之親屬寬減額作喪失扶養
       費之計算標準不合理。
（四）本件車禍經鑑定認被害人駕駛自用小客車，夜間未充分注
      意車前狀況，為肇事主因，但被告乙○○當時時速為95公
      里，該路段速限為80公里時，其已超過速限15公里，其雖
      未超過20公里，但超速15公里亦會影響到駕駛者之注意及
      反應能力。再者，雖覆議報告載該路段為無照明路段，視
      距較差，但依據事發現場所照之照片顯示，被害人當時所
      駕駛之自小客車其車燈尚亮著，且對著被告乙○○所駕駛
      之方向，故乙○○如能注意時速及車前狀況，即能看到該
      自小客車及事故發生而減速慢行，但因其超速以致其未注
      意。故請求鈞院審酌上點，而能於過失比例部份酌量為被
      告乙○○部份負擔百分之40之比例。
（五）依侵權行為之法律關係提起本訴，請求被告連帶賠償損害
      。並聲明：1、被告應連帶給付原告辛○○6,170,786元正
      ；被告應連帶給付原告戊○○3,580,691元正；被告應連
      帶給付原告丁○○○3,814,238元正；被告應連帶給付原
      告丙○○4,477,964元正，及均自起訴狀送達之翌日起，
      至清償日止，按年息百分之5計算之利息。2、訴訟費用由
      被告等負擔。3、願供擔保請准宣告得假執行。
二、被告則以：
（一）被告和欣公司之代表於案發後，曾先後致電受害家屬，表
      達慰問、至家屬靈堂捻香致意，承諾願盡力協助處理保險
      出險事宜。而當時受害人家屬因情緒激動，致未達成任何
      協議。嗣後亦數次試圖與受害家屬協調後續處理事宜，然
      因受害家屬堅持要全額賠償，總金額高達1仟5百餘萬元；
      而保險公司則認金額過高，應按肇事過失比例計算補償金
      ，雙方因對賠償金額之認知差距過大，致仍無法達成共識
      。
（二）依鑑定意見書結果，本案於第1階段：被害人駕駛自用小
      客車，夜間未充分注意車前狀況，... 為肇事主因（應負
      1/2過失責任）；於第2階段，被害人夜間肇事後，未於故
      障車輛後方50至100公尺處設置警示標誌，且站立於高速
      公路車道內不當，為肇事主因（應負1/2×7/10＝7/20過
      失責任）。被告乙○○駕駛民營大客車，夜間遇見事故現
      場，未充分注意車前狀況，撞擊站立於事故現場附近之行
      人，為肇事次因（應負1/2×3/10＝3/20過失責任）。承
      前，被害人於本件車禍發生之第1、2階段中，均為肇事次
      因，故就損害發生原因力之強弱程度，被告乙○○於本件
      車禍發生所負之過失責任應為3/20，方為公允。
（三）有關原告請求項目，原告同意部分：
    1、喪葬費用：63萬元（依原告請求之單據明細總額）。
    2、精神慰撫金：50萬元 ×4（人）＝200萬元
    3、扶養費：以國稅局扶養親屬寬減額為扶養費計費標準。
     (1)原告戊○○（父）：為406,260元（計算式：74,000元×
       10.98×1/2＝406,260元）
     (2)原告丁○○○（母）：為466,200元（計算式：74,000元
       ×12.6×1/2＝466,200元）
     (3)原告丙○○（子）：為189,943元（計算式：74,000元×
       5.1336 ×1/2＝189,943元）
    4、綜上合計：630,000元＋2,000,000元＋406,260元＋
       466,200元＋189,943元＝3,692,403元
    5、加計肇事責任比例3/20，被告應負擔之賠償金額：
       3,692,403×3/20＝553,860元
（四）原告已受領之強制汽車責任險保險金，對此主張扣除之。
      又被害人於克緹公司之之6萬元收入係在93年7月間，但在
      下次給付係在94年7月，故無法認定被害人在克緹公司每
      月有6萬元之收入。並聲明：1、原告之訴及假執行之聲請
      均駁回。2、訴訟費用由原告負擔。3、如受不利判決，願
      供擔保請准宣告免假執行。
三、被告乙○○係被告和欣公司之營業大客車司機，其於94年2
    月16日晚間10時55分許，駕駛車牌號碼711-FC號營業大客車
    ，沿國道1號公路，由北往南方向行駛，途經該路段第262公
    里73 0公尺南向處時，因該有處施工，限速為時速80公里。
    被告乙○○應注意依速限行駛及車前狀況，隨時採取必要安
    全措施。而依當時情形又無不能注意之情事，竟疏於注意及
    此，而以時速95公里超速行駛。適因被害人所駕駛搭載訴外
    人吳長運、陳榮德、吳朝鎮之車牌號碼8938-FG號自用小客
    車，亦沿該段由北向南方向行駛，為閃避路面掉落物時，操
    控失當，擦撞中央分隔帶之護欄後，導致汽車翻覆於外側車
    道與路肩，待被害人爬出該汽車後，站立於該路段之外側車
    道時，為被告乙○○所駕駛前該車輛所撞擊，致被害人顱內
    出血合併腦血腫，經送醫後不治死亡之事實，為兩造所不爭
    執，並有道路交通事故現場圖影本1件、道路交通事故調查
    報告表影本1件、行車記錄表1份、臺灣嘉義地方法院檢察署
    驗斷書、現場相片可證（見臺灣嘉義地方法院檢察署94年度
    相字第127號卷）及卷附交通部台灣區○道○○○路局拓寬
    工程處95.8.23拓交斗字第0950009840號函1件可證。且本件
    經送臺灣省嘉雲區車輛行車事故鑑定委員會鑑定結果，亦認
    ：「第二階：呂啟彥夜間肇事後，未於故障車輛後方50至10
    0公尺處設置警示標誌，且站立於高速公路車道內不當，為
    肇事主因。乙○○駕駛民營大客車，夜間預見事故現場，未
    充分注意車前狀況，撞及站立於事故現場附近之行人，為肇
    事之次因」。此有卷附臺灣省嘉雲區車輛行車事故鑑定委員
    會嘉雲區940108鑑定意見書影本一件在卷可稽。且被告亦因
    此一過失致死經判處有期徒刑7月確定，此經調閱台灣高等
    法院台南分院94年度上訴字第1223號刑事卷查明無誤。益證
    被告於未充分注意車前狀況，且超速行駛，為有過失駕駛之
    行為其明。
四、被害人於93年綜合所得稅申報於克緹公司收入有1,364,090
    元，此有申報書影本可證。另依克緹國際貿易股份有限公司
    （96）克法字第09500210號函表示：「呂啟彥先生（身分證
    字號統一編號：Ｚ000000000）93年5月16日至94年9月27日期
    間確為本公司之直銷商，嗣後其會員資格由辛○○小姐世襲
    之」。又被害人之世華銀行存款，其89-91年亦有百萬元之
    多。另證人甲○○證稱：「認識呂啟彥，因為我們在一品堂
    冷飲店共事過。他是一品堂的經理，我們從92年籌備的時候
    就開始共事。幾乎所有的事都是呂啟彥負責，我是會計人員
    ，我們的負責人是夏禹勳。我們是92年9月及10月開始營業
    ，現在也還在營業中。呂啟彥在那裡任職兩年多，就是從92
    年到94年他發生意外往生才沒有工作，而且這段時間他只休
    息兩天。我們的店是24小時，呂啟彥是上晚班的，就是晚上
    11點多到隔天早上10點上班。呂啟彥每天都是晚上都來，他
    一定待到我來之後，才會離開，我們店裡大部份都是領時薪
    的員工。呂啟彥沒有分過紅，都是領薪水，每個月固定的薪
    水是4萬7千元。我與呂啟彥是領時薪，也是發薪水，我們發
    薪水是老闆來發，發的時候，當場清點，沒有問題就可以。
    所以也沒有簽收」（見本院96年3月19日筆錄第2至3頁），
    並有一品堂之證明書影本1件可證。足證原告所提出被害人
    之薪資證明及直銷收入為真實。據此足證被害人具有相當之
    扶養能力甚明。
五、原告戊○○係被害人之父親，原告丁○○○係被害人之母親
    ，原告辛○○係被害人之配偶，原告丙○○為被害人之子，
    以上有戶籍謄本可稽。而按因故意或過失不法侵害他人之權
    利者，負損害賠償責任；不法侵害他人致死者，對於支出醫
    療及增加生活上需要之費用或殯葬費之人，應負損害賠償責
    任。又不法侵害他人致死者，被害人之父、母、子、女及配
    偶，雖非財產上之損害，亦得請求賠償相當之金額。民法第
    18 4條第1項前段、第192條第1項、第194條分別定有明文。
    又按受僱人因執行職務，不法侵害他人之權利者，由僱用人
    與行為人連帶負損害賠償責任。但選任受僱人及監督其職務
    之執行，已盡相當之注意或縱加以相當之注意而仍不免發生
    損害者，僱用人不負賠償責任。民法第188條第1項亦有明文
    。被告乙○○於發生本件車禍當時，係受僱於被告和欣公司
    擔任司機，為執行和欣公司職務之人，其不法侵害被害人致
    死，其僱用人和欣公司自應與被告乙○○負連帶損害賠償之
    責。從而被告乙○○駕車致被害人死亡之侵權行為，既經認
    定，原告為被害人之父母、配偶、子女，則依前開條文規定
    ，原告對被告請求損賠賠償，自屬有據。爰就原告各項請求
    是否有理由，分述如下：
（一）原告戊○○部分：
   1、扶養費用：原告戊○○係29年8月29日生，有戶籍謄本一
      份在卷可憑。迄於94年2月16日車禍發生致被害人死亡時
      ，其為64歲。另依92年台閩地區簡易生命表所載尚有平均
      餘命15.86年，而原告自承有3名子女，雖其主張長子呂啟
      宏為聽障工作能有限云云，固提出殘障手冊影本及扣繳憑
      單影本為證。惟按民法第1118條規定因負擔扶養義務而不
      能維持自己生活者，免除其義務。但受扶養權利者為直系
      血親尊親屬或配偶時，減輕其義務。依此規定，直系血親
      卑親屬因負擔扶養義務而不能維持自己生活者，固僅得減
      輕其義務，而不得免除之；惟此係指直系血親卑親屬有能
      力負擔扶養義務而言，倘該直系血親卑親屬並無扶養能力
      ，自無該條規定之適用（最高法院91年台上字第1798號判
      例參照）。而原告戊○○已自陳長子呂啟宏有配偶子女2
      人，93年之收入為306,563元，是原告戊○○之長子呂啟
      宏並非無扶養能力之人，參之上述最高法院91年台上字第
      1798號判例之所述，原告戊○○之長子呂啟宏亦應負扶養
      義務。從而原告戊○○之扶養義務有3人甚明。又依原告
      所提行政院主計處所公佈國民平均消費每人每年287,900
      元，若依此核算平約每月高達近2萬4千元，若父母均健在
      ，則對父母2人每月之扶養即高達近4萬8千元，顯非一般
      家庭所能負擔。而現行個人綜合所得稅扶養親屬寬減額每
      人每年僅74,000元，平均為每月為6千2百元，然衡諸目前
      國人生活水平，原告戊○○現已高齡65歲，就醫就養所需
      花費，在所難免，若以之作為計算受扶養之給付標準，顯
      屬過低，是本院認以每月扶養費為1萬元較合於「生活保
      持義務」之要求較合理。依此參諸前開扶養年限及額度，
      並依霍夫曼計算法扣除中間利息，平均分擔後，原告戊○○所得請求之扶養費用損害應為476,033元{年別5%複式霍
      夫曼計算法（第一年不扣除中間利息），其計算式為：[1
      20000*1 1.00000000（此為應受扶養15年之霍夫曼係數）
      +120000*0.86*（11.00000000-00.00000000）]除以3（受
      扶養人數）=476033（小數點以下4捨5入，以下同）}。是
      原告戊○○此部分請求476,033元為有理由，逾此部分，
      不應准許。
   2、精神慰撫金：原告戊○○為被害人之父，此已陳述如前，
      原告戊○○遭此變故，痛失親子，其精神上自受有極大痛
      苦。而原告戊○○國中畢業，現無工作，94年利息所得為
      55,273元，顯見其存款不貲，被告乙○○則為高職畢業（
      見本院94年交訴字第28號卷第46頁）、從事駕駛為業，無
      財產、被告和欣公司名下有大客車200多部，不動產14筆
      ，扣押之存款即有600多萬等情，分別為兩造所陳明，並
      為兩造所不爭執，並有財產明細、合作金庫銀行佳里分行
      之函影本1件可證。本院參酌兩造上述之身分、地位、經
      濟能力，被告肇事後未與原告和解，以及原告因受鉅變所
      受之痛苦等情，認原告請求之精神慰撫金以100萬元為適
      當，應予准許，逾此部分之請求，尚屬過高，不應准許。
   3、綜上，原告戊○○之請求費用為總共為1,476,033元（476
      ,033+100萬）。
（二）原告丁○○○之部分：
   1、扶養費：原告丁○○○係29年12月14日生，有戶籍謄本一
      份在卷可憑。迄於94年2月16日車禍發生致被害人死亡時
      ，其為64歲。依92年台閩地區簡易生命表所載尚有平均餘
      命18.9年，依此參諸前開原告戊○○部分之扶養額度每月
      1萬元，並依霍夫曼計算法扣除中間利息，平均分擔後，
      原告丁○○○所得請求之扶養費用損害應為542,025元{年
      別5%複式霍夫曼計算法（第一年不扣除中間利息），其計
      算式為：[120000*13.00000000（此為應受扶養18年之霍
      夫曼係數）+120000*0.9*（13.00000000-00.00000000）]
      除以3（受扶養人數）=542025}。是原告丁○○○此部分
      請求542,025元為有理由，逾此部分，不應准許。
   2、精神慰撫金：原告丁○○○為被害人之母，此已陳述如前
      ，原告丁○○○遭此變故，痛失親子，其精神上自受有極
      大痛苦。而原告丁○○○為國小畢業，現無工作，無財產
      ，此為原告丁○○○所陳明，並有財產明細可證，另參酌
      上述被告乙○○、被告和欣公司上述之身分、經濟能力，
      被告肇事後未與原告和解，以及原告因受鉅變所受之痛苦
      等情，認原告請求之精神慰撫金以100萬元為適當，應予
      准許，逾此部分之請求，尚屬過高，不應准許。
   3、綜上，原告丁○○○之請求費用為總共為1,542,025元（
      542,025+100萬）。
（三）原告辛○○之部分：
   1、喪葬費用：葬儀社之費用為630,000元（含塔位180,000
      元），此有收據影本1件可證，並為被告2人所不爭執；另
      支付台北巿殯葬管理處之費用為14,200元，亦有台北市殯
      葬管理處其他收入憑單影本1件可證，總計為644, 200元
      。原告辛○○此部分請求644,200元，應無不合。
   2、扶養費：原告辛○○係56年9月16日生，係被害人之配偶
      ，於被害人死亡時（94年2月16日）為37歲，依92年台閩
      地區簡易生命表，原告辛○○尚有餘命43.53歲，即522月
      。惟原告辛○○尚有子即原告丙○○，而原告丙○○係80
      年3月2日出生至100年3月2日即成年，亦應負擔原告辛○○之扶養義務，亦即自被害人94年2月16日死亡時至原告
      丙○○100年3月2日成年時止（計72月），應由被告獨自
      負扶養費之賠償責任，依此參諸前開原告戊○○部分之扶
      養額度每月1萬元，並依霍夫曼計算法扣除中間利息後為
      309,164元{年別5%複式霍夫曼計算法（第一年不扣除中間
      利息），其計算式為：[10000*30.00000000（此為應受扶
      養72月之霍夫曼係數）]=309,164}。另自原告丙○○100
      年3月2日成年後，原告丙○○亦負扶養費之責任，依此參
      諸前開原告戊○○部分之扶養額度每月1萬元，並依霍夫
      曼計算法扣除中間利息後為318,114元{年別5%複式霍夫曼
      計算法（第一年不扣除中間利息），其計算式為：[10000
      *63. 00000000（此為應受扶養450月之霍夫曼係數）]除
      以2（受扶養人數）=318,114}。以上合計為627,278元（
      309，164+318,114）。是原告辛○○此部分請求627,278
      元為有理由，逾此部分，不應准許。
   3、精神慰撫金：原告辛○○為被害人之配偶，結褵十餘載，
      感情恩愛，平日互相依賴，一同建立美滿家庭，本望共同
      將子扶養長大，得以攜手白頭共渡晚年，未料因被告乙○○之疏失致被害人命喪黃泉，原告之依靠與未來一夕之間
      完全崩倒，非但得獨力處理被害人之後事，甚且強顏歡笑
      及背負經濟重責，獨力扶養與面對喪失父親之獨子，又要
      獨嚐思夫之情，內外交煎，心力交悴與無耐不知如何言喻
      ，原告所受如此重大之精神打擊與損失，又原告辛○○為
      高中畢業，現為證券公司之職員，無財產，此為原告辛○○所陳明，並有名片影本可證，另參酌上述被告乙○○、
      被告和欣公司上述之身分、經濟能力，被告肇事後未與原
      告和解，以及原告因受鉅變所受之痛苦等情，認原告請求
      之精神慰撫金以150萬元為適當，應予准許，逾此部分之
      請求，尚屬過高，不應准許。
   4、綜上，原告辛○○之請求費用共2,771,478元（644,200+6
      27,278+150萬）。
（四）原告丙○○之部分：
   1、扶養費：原告丙○○係80年3月2日出為被害人之子，80年
      3月2日出生，有戶籍謄本可證，其至成年尚有6年，原告
      丙○○至100年3月2日成年時止（計72月），應由原告辛○○及被害人共同負扶養費責任，依此參諸前開原告呂辛○○部分之扶養額度每月1萬元，並依霍夫曼計算法扣除
      中間利息後為154,582{年別5%複式霍夫曼計算法（第一年
      不扣除中間利息），其計算式為：[10000*30.00000000（
      此為應受扶養72月之霍夫曼係數）]除以2（受扶養人數）
      =154582}。是原告丙○○此部分請求154,582元為有理由
      ，逾此部分，不應准許。
   2、精神慰撫金：原告丙○○為家中之獨子，受父母親之疼愛
      ，又原告丙○○現為國中生，無財產，此為原告丙○○所
      陳明，並有學生證影本可證，另參酌上述被告乙○○、被
      告和欣公司上述之身分、經濟能力，被告肇事後未與原告
      和解，以及原告因受鉅變所受之痛苦等情，認原告請求之
      精神慰撫金以100萬元為適當，應予准許，逾此部分之請
      求，尚屬過高，不應准許。
   3、綜上，原告丙○○之請求費用為總共為1,154,582元（
      154,582+100萬）。
五、按損害之發生或擴大，被害人與有過失者，法院得減輕賠償
    金額，或免除之。民法第217條第1項定有明文。此項規定之
    目的，在謀求加害人與被害人間之公平，故在裁判上法院得
    以職權減輕或免除之。如前所述，本件車禍之第1、2階段被
    害人均為肇事之主因，被告乙○○就本件車禍之第1階段，
    並非肇事者，於第2階段則為肇事次因。惟被告乙○○另有
    超速行駛，是被害人就本件車禍事故之發生亦有過失，本院
    綜合上情，認被告乙○○應負過失責任比例為10分之3，被
    害人應負過失責任比例為10分之7。被上訴人以本件車禍之
    第1、2階段被害人均為肇事之主因，被告乙○○於車禍之第
    2階段則為肇事次因，而主張被告乙○○於本件車禍發生所
    負之過失責任應為3/20，並不可採。本件按過失比例減輕後
    ，原告戊○○之得請求之費用為442,810元（1,476,033×0.
    3）。原告丁○○○得請求之費用為求費用為462,608元（1,
    542,025×0.3）。原告辛○○得請求之費用為831,443元（2
    ,771,478 元×0.3）。原告丙○○得請求之費用為346,375
    元（1,154,5 82×0.3）。
六、按保險人依本法規定給付之保險金，視為加害人或被保險人
    損害賠償金額之一部分；加害人或被保險人受賠償請求時，
    得扣除之。強制汽車責任保險法第32條定有明文。次按強制
    汽車責任保險法第32條之規定時，係因保險人之給付乃由於
    被保險人支付保險費所生，性質上屬於被保險人賠償責任之
    承擔或轉嫁，自應視為加害人或被保險人損害賠償金額之一
    部分，為避免受害人雙重受償，渠等於受賠償請求時，自得
    扣除之（最高法院94年度台上字第359號判決參照）。原告
    主張應扣減2分之1為本院所不採。查原告原告戊○○、丁○○○因本件車禍事故各領取強制汽車責任保險金35萬元。原
    告辛○○領取強制汽車責任保險金703,607元，有存摺影本
    可證，並為兩造所不爭執，揆諸前開說明，上開保險金應予
    以扣除。原告戊○○可得請求之費用為92,810元（00000-00
    0000）。原告丁○○○可請求之費用為求費用112,608元（4
    62,000-000000）。原告辛○○得請求之費用為127,836元（
    000000-000000）。原告丙○○得請求之費用為346,375元。
七、復按給付有確定期限者，債務人自期限屆滿時起，負遲延責
    任。給付無確定期限者，債務人於債權人得請求給付時，經
    其催告而未為給付，自受催告時起，負遲延責任。其經債權
    人起訴，或依督促程序送達支付命令，與催告有同一之效力
    。民法第229條第1、2項分別定有明文；又遲延之債務，以
    支付金錢為標的者，債權人得請求依法定利率計算之遲延利
    息。但約定利率較高者，仍從其約定利率；而應付利息之債
    務，其利率未經約定，亦無法律可據者，週年利率為百分之
    5。亦為同法第233條第1項及第203條所明定。查本件原告請
    求被告應賠償之金額，並未定有給付之期限，原告請求自起
    訴狀繕本送達被告之翌日起，按年息百分之5計算之利息，
    並未逾上開規定之範圍，自無不合；查原告上開訴狀繕本係
    於94年9月5日送達被告和欣公司收受，於94年9月19日送達
    被告乙○○收受，有送達回證附卷可稽。從而，原告本於侵
    權行為損害賠償請求權之法律關係，請求被告給付原告戊○○可92,810元，給付原告丁○○○112,608元，給付原告辛○○127,836元，給付給付原告丙○○346,375元及送達翌日
    即被告和欣公司自94年9月6日起至清償日止，被告乙○○自
    94年9月20日起至清償日止按年息百分之5計算之利息部分，
    為有理由，應予准許。原告等人逾上開範圍之請求，均為無
    理由，應予駁回。
八、兩造陳明願供擔保，聲請宣告假執行或免為假執行，就原告
    等人勝訴部分經核無不合，爰分別酌定相當之擔保金額准許
    之。至於原告4人敗訴部分，則因訴之駁回而失所依附，不
    予准許。
九、本案事證已臻明確，兩造其餘主張陳述及所提之證據，均不
    影響本案判決，毋庸再予審酌，附此敘明。
十、訴訟費用裁判之依據：民事訴訟法第79條、第85條第1項但
    書、第85條第2項。
中　　華　　民　　國　　96　　年　　5 　　月　　7 　　日
                      民一庭法　官　馮保郎
以上正本係照原本作成
如對本判決上訴須於判決送達後20日內向本院提出上訴狀
中　　華　　民　　國　　96　　年　　5 　　月　　8 　　日
                            書記官　王立梅
